行　政　法　院　判　決　　　　　　　　　　　　　八十八年度判字第三七二一號
　　原　　　告　丙○○○
　　　　　　　　甲○○○
　　　　　　　　乙 ○ ○
　　被　　　告　財政部臺北市國稅局
右當事人間因贈與稅事件，原告不服行政院中華民國八十七年九月七日台八十七訴字
第四三九七九號再訴願決定，提起行政訴訟。本院判決如左︰
　　主  文
原告之訴駁回。
　　事  實
緣原告之被繼承人陳查某生前開立發票日期民國八十年八月六日臺北區中小企業銀行
中山分行為付款人面額各新臺幣（下同）五百萬元之第0000000號、0000
000號支票二紙，分由其子陳廷忠及媳陳張麗仙兌領。被告認屬贈與，乃核定陳查
某當年度贈與總額一○、○○○、○○○元，淨額九、五五○、○○○元。因陳查某
於八十二年八月九日死亡，故發單課徵其繼承人（即原告與陳廷忠、陳清忠）贈與稅
。原告不服，申經復查結果，未獲變更，一再訴願，遞遭決定駁回，遂提起行政訴訟
。茲摘兩造訴辯意旨如次：
原告起訴意旨略謂︰本件被繼承人帳冊固載有付陳廷忠等二人各五百萬元，但付款事
項是否為贈與，影響繼承人權益甚鉅。因若屬贈與，則該款項即為陳廷忠夫婦之私產
，若非贈與，則屬借貸，應屬遺產之一部分。次按「稱贈與，指財產所有人以自己之
財產無償給予他人，經他人允受而生效力之行為。」遺產及贈與稅法第四條第二項定
有明文，民法第四百零六條亦有相同規定，且給予之行為，應以意思表示為之。被告
僅憑被繼承人私人帳冊所載「付陳廷忠及麗仙．．．」等文字，即認定為被繼承人對
陳廷忠等之贈與，與上開規定不符。被告從未指明被繼承人有無償給予之意思表示，
從而核認贈與行為，實屬率斷。再者，被繼承人辭世雖屆九十高齡，惟財務均自行處
理，除於八十一年及八十二年間每年贈與所有子女各五千萬元，合計四億五千萬元（
其中次女受贈之五千萬元，因其居留美國未及受領，被繼承人即告死亡）。上開贈與
均明白以意思表示為之，極具公平均分之態度，除此之外，從未對任何子女個別贈與
，且平日子女有資金需求時，均以借貸方式為之，公司同仁皆知。被告未經查核即推
定為贈與，非僅與事實不符，且損及其他繼承人之權益，難令人甘服。一再訴願決定
從其見解，亦欠妥適，請判決撤銷原處分及一再訴願決定等語。
被告答辯意旨略謂︰原告主張被告依被繼承人私人帳冊所載即認定對陳廷忠等之贈與
，與贈與之法律要件未符云云。經查被繼承人開立系爭支票由其子陳廷忠及媳陳張麗
仙兌領，有卷附交易明細表、支票影本等資料可稽，非僅依被繼承人私人帳冊記載為
憑，是被告依行為時遺產及贈與稅法第三條第一項、第四條第二項規定，核課贈與稅
並無不合。原告除執前詞外，並主張該筆款項係借貸性質云云，惟按「當事人主張事
實，須負舉證責任，倘其所提出之證據，不足為主張事實之證明，自不能認其主張之
事實為真實。」大院三十六年判字第十六號著有判例。本件原告執稱該筆款項係借貸
性質，並未能提示相關具體事證以實其說，空言主張，尚不可採。綜上論述，原核定
及復查、訴願、再訴願決定並無違誤，請駁回原告之訴等語。
　　理  由
按「凡經常居住中華民國境內之中華民國國民，就其在中華民國境內或境外之財產為
贈與者，應依本法規定，課徵贈與稅。」「本法稱贈與，指財產所有人以自己之財產
無償給與他人，經他人允受而生效力之行為。」為行為時遺產及贈與稅法第三條第一
項及第四條第二項所規定。本件被告初核以原告之被繼承人陳查某生前於八十年八月
六日開立以臺北區中小企業銀行中山分行為付款人面額各五百萬元之0000000
號、0000000號支票二紙，分由其子陳廷忠及媳陳張麗仙兌領，認屬贈與，乃
核定陳查某贈與總額一○、○○○、○○○元，淨額九、五五○、○○○元。因陳查
某已於八十二年八月九日死亡，故發單課徵其繼承人（即原告與陳廷忠、陳清忠）贈
與稅。原告不服，以被繼承人常以子女名義登記財產或於銀行辦理存款，均係借用名
義，而非贈與，渠等申報遺產稅時，已經陳明，原核定僅憑被繼承人私人帳冊記載認
係贈與，實屬率斷。且縱認係贈與，因贈與人已故，不可能如期繳稅，應改以受贈人
為納稅義務人云云。申經復查結果，以陳查某開立系爭各五、○○○、○○○元支票
二紙，由其子陳廷忠及媳陳張麗仙兌領，有臺北區中小企業銀行交易明細表、支票影
本資料可稽，非僅依其私人帳冊之記載，且本案贈與人既無行蹤不明或逾規定繳納期
限尚未繳納，且在中華民國無財產可供執行者之情事，自無行為時遺產及贈與稅法第
七條第一項但書之適用，納稅義務人仍為贈與人。又公法上之租稅債務具有財產性，
不具一身專屬性，原核定對贈與人之繼承人發單課徵贈與稅，亦無不合，乃未准變更
，揆諸首揭規定，並無違誤，一再訴願決定，遞予維持，俱無不合。原告起訴，主張
如事實欄所載。查原告之被繼承人開立系爭支票交由其子陳廷忠及媳陳張麗仙兌領，
即係以自己之財產給與，經陳廷忠及陳張麗仙允受。且被繼承人之帳冊僅記載「八十
年八月五日付廷忠五百萬付麗仙五百萬支票0000000、0000000兩張」
，並無係有償給付之記載，而迄至被繼承人八十二年八月九日死亡時止，均無還款資
料，被告認係遺產及贈與稅法第四條第二項所定之贈與行為，並非無據。原告主張係
借貸關係云云，依行政訴訟法第三十三條準用民事訴訟法第二百七十七條規定及本院
三十六年判字第十六號判例意旨，當事人主張有利於己之事實，須負舉證責任。原告
就其主張之事實，並未舉證以實其說，自難認其主張之事實為真實。至原告聲稱：被
繼承人於八十一年及八十二年間每年贈與所有子女各五千萬元，均明白以意思表示為
之，極具公平均分之態度乙節，並不足以證明被繼承人係因借貸關係而給付系爭款項
，反可為系爭款項為贈與之佐證。蓋被繼承人八十年間如係將款借與其子陳廷忠夫婦
，則其於次二年贈與時，依常情自可將前借出款項數自贈與額內扣還，其未扣還，顯
見前開款項係贈與。原告所訴各節，殊無足採，其訴非有理由，應予駁回。
據上論結，本件原告之訴為無理由，爰依行政訴訟法第二十六條後段，判決如主文。
中    華    民    國     八十八      年      十      月     二十一      日
                    行 政 法 院 第 一 庭
                                審 判 長 評  事      黃  綠  星
                                         評  事      藍  獻  林
                                         評  事      黃  璽  君
                                         評  事      廖　宏　明
                                         評  事      鄭  忠  仁
右  正  本  證  明  與  原  本  無  異
                                         法院書記官  邱  彰  德
中    華    民    國     八十八      年      十      月     二十一      日
